【裁判字號】    97,台上,2123
【裁判日期】    970522
【裁判案由】    重傷害等罪
【裁判全文】
最高法院刑事判決            九十七年度台上字第二一二三號
上  訴  人  甲○○
上列上訴人因重傷害等罪案件，不服台灣高等法院中華民國九十
七年二月二十七日第二審判決（九十七年度上訴字第二０三號，
起訴案號：台灣板橋地方法院檢察署九十五年度偵字第二四四七
０號），提起上訴，本院判決如下：
    主  文
上訴駁回。
    理  由
一、重傷害部分
按刑事訴訟法第三百七十七條規定，上訴於第三審法院，非以判
決違背法令為理由，不得為之。是提起第三審上訴，應以原判決
違背法令為理由，係屬法定要件。如果上訴理由書狀並未依據卷
內訴訟資料，具體指摘原判決不適用何種法則或如何適用不當，
或所指摘原判決違法情事，顯與法律規定得為第三審上訴理由之
違法情形，不相適合時，均應認其上訴為違背法律上之程式，予
以駁回。本件上訴人甲○○上訴意旨略稱：原判決未就上訴人所
為之辯解予以審酌，並敘明採納或不採之理由，顯有判決不載理
由之違背法令；原判決依據被害人陳福榮及證人陳洪梅（上訴理
由狀誤載為「陳福梅」）、乙○○之證言，一謂上訴人以鐵棍打
傷陳福榮，一謂上訴人以棍子打傷陳福榮，似有理由矛盾之違背
法令等語。
惟查：本件原判決認定上訴人有原判決事實欄所載之重傷害犯行
，係以上訴人之陳述，證人陳福榮、乙○○、陳洪梅之證言，及
亞東紀念醫院出具之診斷證明書等證據資料，為綜合之判斷，並
說明頭臉部乃人體最為重要且脆弱之部位，尤其眼球更為脆弱，
受外力撞擊極易失明，且以鈍器攻擊頭臉部，更將造成器官機能
難以回復之重傷害，上訴人明知於此，仍持鐵製棍棒猛力毆擊陳
福榮之左臉部，而非選擇毆擊軀幹或四肢，顯見上訴人係基於重
傷害之犯意甚明。因而撤銷第一審關於論處上訴人重傷害及恐嚇
危害於安全二罪罪刑部分之判決，改判依修正前刑法牽連犯規定
從一重論處上訴人使人受重傷害罪刑（累犯，處有期徒刑五年十
一月）。已詳細敘述其所憑之證據及認定之理由，所為論斷，俱
有卷存證據資料可資覆按，並無採證或認定事實違背經驗法則或
論理法則，或其他違背法令之情形。次按原判決已詳細論列說明
認定上訴人有重傷害犯行所憑之證據及理由，並敘明上訴人所為
辯解不足採信，自無判決不載理由之違法情形可言。證人陳福榮
、乙○○、陳洪梅關於上訴人毆打陳福榮所持用之器物，或稱鐵
棍、或稱棍子，僅係對於上訴人所持用器物之描述用語不盡相同
，原審併引為認定上訴人持鐵製棍棒毆打陳福榮致重傷之證據資
料，亦無理由矛盾之違法可言。上訴意旨並未依據卷內訴訟資料
具體指摘原判決有何不適用法則或適用不當之違背法令情事，徒
以上揭情詞，漫詞指摘，核與法律規定得為第三審上訴理由之違
法情形，不相適合。此部分上訴違背法律上之程式，應予駁回。
二、恐嚇、過失傷害部分
按上訴得對於判決一部為之，未聲明為一部者，視為全部上訴，
刑事訴訟法第三百四十八條第一項定有明文。上訴人對原判決不
服，提起上訴，未聲明為一部上訴，依前開規定，應視為全部上
訴。次按刑事訴訟法第三百七十六條所列各罪之案件，經第二審
判決者，不得上訴於第三審法院，法有明文。本件上訴人所犯刑
法第二百八十四條第一項前段過失傷害罪及刑法第三百零五條恐
嚇罪部分，核屬刑事訴訟法第三百七十六條第一款之案件。依首
開說明，既經第二審判決，自不得上訴於第三審法院。至於上訴
人所犯恐嚇罪部分，縱與重傷害部分有方法結果之牽連關係，為
裁判上一罪，但重傷害部分之上訴為不合法，本院應從程序上予
以駁回，而無從為實體上判決，對於輕罪部分之此部分，亦無從
適用審判不可分原則，為實體上審判，上訴人竟復提起上訴，顯
為法所不許，應予駁回。
據上論結，應依刑事訴訟法第三百九十五條前段，判決如主文。
中    華    民    國  九十七  年    五    月  二十二  日
                      最高法院刑事第五庭
                          審判長法官  陳  正  庸
                                法官  賴  忠  星
                                法官  林  秀  夫
                                法官  宋      祺
                                法官  陳  祐  治
      本件正本證明與原本無異
                                      書  記  官
中    華    民    國  九十七  年    五    月  二十八  日
                                                    Ｒ


司法院資訊處製作；財團法人民間司法改革基金會備份。
